臺灣屏東地方法院刑事判決　　　　　　 100年度訴字第1018號
公　訴　人　臺灣屏東地方法院檢察署檢察官
被　　　告　李屏禮
指定辯護人　葉婉玉律師
上列被告因強盜案件，經檢察官提起公訴（100年度偵字第7217
號），本院判決如下：
    主  文
李屏禮犯侵入住宅竊盜未遂罪，累犯，處有期徒刑壹年。
    事  實
一、李屏禮前於民國96年因竊盜案件，經本院判處有期徒刑10月
    ，減為有期徒刑5 月確定，於96年11月5 日因易科罰金執行
    完畢。詎仍不知悔改，意圖為自己不法之所有之竊盜犯意，
    於100 年7 月19日凌晨1 時45分許，侵入屏東縣萬丹鄉○○
    路281 巷56號郭峻龍住處二樓翻箱倒櫃搜尋財物，著手竊取
    財物，尚未竊得財物即為郭峻龍發現有異而出聲斥喝，李屏
    禮因竊跡敗漏，立刻逃離現場而未遂，惟郭峻龍由後緊追，
    李屏禮逃至萬丹鄉下蚶257 巷62號前，拾起路旁之長木棍，
    朝郭峻龍揮舞，以阻止郭峻龍追捕，因當日曾下雨，路面潮
    濕，郭峻龍遂滑倒而未遭李屏禮擊中，嗣經附近民眾合力逮
    捕李屏禮，並報警查獲上情，並扣得木棍1支。
二、案經屏東縣政府警察局屏東分局報請臺灣屏東地方法院檢察
    署檢察官偵查起訴。
    理  由
一、按被告以外之人於審判外之陳述，雖不符刑事訴訟法第159
    條之1 至第159 條之4 之規定，而經當事人於審判程序同意
    作為證據，法院審酌該言詞陳述或書面陳述作成時之情況，
    認為適當者，亦得為證據；當事人、代理人或辯護人於法院
    調查證據時，知有第159 條第1 項不得為證據之情形，而未
    於言詞辯論終結前聲明異議者，視為有前項之同意，刑事訴
    訟法第159 條之5 定有明文。查本案判決所引用具傳聞性質
    之各項證據資料，業經本院於審判期日依法踐行調查證據程
    序，公訴人、被告及其選任辯護人就上開證據之證據能力表
    示無意見（本院卷第20頁），且於言詞辯論終結前亦未聲明
    異議，復查無依法應排除證據能力之情形，依上開規定，均
    應有證據能力。
二、上開事實業據被告李屏禮於警詢、偵查及本院審理中坦承不
    諱，核與證人即被害人郭峻龍、證人郭明輝於警詢、偵查中
    及本院審理中證述之情節相符，並有現場照片5幀、驗傷診
    斷書附卷可考，並有長木棍1支扣案可資佐證，本件事證明
    確，被告李屏禮犯行堪以認定，應依法論科。
三、按刑法第329 條準強盜罪之規定，將竊盜或搶奪之行為人為
    防護贓物、脫免逮捕或湮滅罪證而當場施強暴、脅迫之行為
    ，視為施強暴、脅迫使人不能抗拒而取走財物之強盜行為，
    乃因準強盜罪之取財行為與施強暴、脅迫行為之因果順序，
    雖與強盜罪相反，卻有時空之緊密連接關係，以致竊盜或搶
    奪故意與施強暴、脅迫之故意，並非截然可分，而得以視為
    一複合之單一故意，亦即可認為此等行為人之主觀不法與強
    盜行為人之主觀不法幾無差異；復因取財行為與強暴、脅迫
    行為之因果順序縱使倒置，客觀上對於被害人或第三人所造
    成財產法益與人身法益之損害卻無二致，而具有得予以相同
    評價之客觀不法。故擬制為強盜行為之準強盜罪構成要件行
    為，雖未如刑法第328 條第1 項強盜罪之規定，將實施強暴
    、脅迫所導致被害人或第三人不能抗拒之要件予以明文規定
    ，惟必於竊盜或搶奪之際，當場實施之強暴、脅迫行為，已
    達使人難以抗拒之程度，其行為之客觀不法，方與強盜行為
    之客觀不法相當，而得與強盜罪同其法定刑（大法官釋字第
    630 號解釋理由參照）。是竊盜或搶奪之行為人，縱因防護
    贓物、脫免逮捕或湮滅罪證，而有當場施以強暴、脅迫行為
    ，若尚未達於使人難以抗拒之程度者，即難與強盜行為同視
    ，自不能遽依準強盜罪論據（最高法院98年度臺上字第7640
    號判決意旨參照）。本件被告李屏禮侵入被害人郭峻龍之住
    宅內行竊尚未得手即遭發現而逃離現場，雖於郭峻龍追捕之
    過程中，在路旁撿拾長約二公尺之木棍，朝郭峻龍揮舞，郭
    峻龍因閃避，且路面濕滑而滑倒，致受有左小指撕裂傷、右
    踝挫傷血腫、雙膝擦傷、右肘擦傷、右小腿擦傷等傷害，郭
    峻龍於受傷後仍起身繼續以跛行追趕被告乙節，業據證人即
    被害人郭峻龍於本院審理中結證：100 年7 月19日凌晨1 時
    4 5 分許，因追小偷而跌倒，一開始追逐時，被告有將傢俱
    弄倒，被告拿棍棒向我攻擊，我是因為閃避而跌倒，因為追
    趕被告，被告從地下拾起木棒，轉身朝我攻擊，我為了閃避
    而跌倒，一開始我自己追，後來我呼叫親友過來幫助，追到
    最接近竊賊時，他朝我攻擊。被告拿木棍，木棍沒有接觸到
    我身體，我跌倒之後，被告似乎要繼續攻擊，剛好我住在附
    近的鄰居過來幫忙，被告似乎看到有人就逃跑，因為我的朋
    友是騎機車過來，跌倒後相當疼痛，本來還想要繼續追逐，
    但是因為太痛了跌坐地上，後來用緩行，慢慢前進追捕、大
    喊小偷，被告拿木棍轉身揮舞，木棍沒有打到我，因為我閃
    避就跌倒，被告拿木棍攻擊我時，距離我約二公尺、約三步
    的距離等語（本院卷第41-42 頁）。另證人郭明輝於本院審
    理中亦結證：100 年7 月19日凌晨1 時45分許，我聽到抓賊
    的聲音才出來，我聽到郭峻龍在喊的時候，被告已經跑在前
    面，郭峻龍在後面追，我先進去穿褲子，就騎機車帶我兒子
    出來追，我看到郭峻龍時他的腳就受傷，我沒有看到郭峻龍
    跌倒，我只有看到小偷拿一支木棍，我和我兒子把被告攔下
    來，被告就拿棍子揮舞，我開始追被告的時就看到郭峻龍一
    拐一拐的，追到被告時，被告揮舞木棍，作勢要打我們，不
    要讓我們靠近他，那幾天有下雨，路面是潮濕的，我們叫他
    不要跑，他跑到巷子，我看到的過程中，沒有看到小偷打郭
    峻龍，我們叫被告不要跑，被告邊跑邊揮舞木棍等語明確（
    本院卷第43-44 頁）。堪認被告撿拾長木棍揮舞，僅在阻止
    郭峻龍、郭明輝追捕，且郭峻龍係因閃躲時自行摔倒而傷，
    而非因被告對其施強暴所致，且郭峻龍受傷後猶自後追趕被
    告，顯見被告前揭所為尚未達於使郭峻龍不能或難以抗拒之
    程度，甚為明灼。揆諸前揭說明，被告所為與刑法第329 條
    準強盜罪之構成要件不符，自難以準強盜罪論處，自亦不構
    成刑法第330 條之加重強盜罪。是核被告李屏禮所為，係犯
    刑法第321 條第2 項、第1 項第1 款之侵入住宅加重竊盜未
    遂罪。公訴意旨雖以被告行竊未得手欲離開之際，為郭峻龍
    發現而自後追趕，被告李屏禮為脫免逮捕，竟撿拾地上木棍
    朝郭峻龍揮舞，對李屏禮施以強暴行為，認被告李屏禮此部
    分所為係犯刑法第330 條之加重強盜未遂罪，惟被告此部分
    之犯行，應僅成立加重竊盜未遂罪，業如前述，檢察官認被
    告係犯加重強盜未遂罪，容有誤會，惟起訴基本社會事實同
    一，本院自得變更起訴法條。又被告李屏禮前於96年因竊盜
    案件，經本院判處有期徒刑10月，減為有期徒刑5 月確定，
    於96年11月5 日因易科罰金執行完畢之事實，有臺灣高等法
    院被告前案紀錄表1 份附卷可按，被告前受有期徒刑執行完
    畢後，5 年內故意再犯本件法定刑為有期徒刑以上之罪，應
    論以累犯並加重其刑。再被告已著手於侵入住宅竊盜行為之
    實行，而未至取得財物之結果，為未遂犯，應依刑法第25條
    第2 項規定減輕其刑，並依法先加後減之。爰審酌被告之智
    識程度，前於88年間曾犯強盜罪，經判處有期徒刑5 年3 月
    ，於95年6 月21日執行完畢，有臺灣高等法院被告前案紀錄
    表1 份附卷可按，素行非佳，竟不循正當程序賺取所需，侵
    入被害人住宅，著手竊取財物，價值觀念偏差，且嚴重危及
    住居之安全，於行竊未得手遭人發覺後，為脫逃而以木棍揮
    舞，致被害人郭峻龍滑倒受有前開揭傷害，行為實不足取，
    惟念及被告於本院審理時坦承前揭犯行，態度尚可，其未竊
    得財物，犯罪所生危害尚非重大等一切情狀，量處如主文所
    示之刑。至扣案之木棍1 支，並非被告所有，亦非屬違禁物
    ，爰均不另為沒收之諭知，附此敘明。
據上論斷，應依刑事訴訟法第299 條第1 項前段、第300 條，刑
法第25條第2 項、第321 條第2 項、第1 項第1 款、第47條第1
項，判決如主文。
本案經檢察官潘國威到庭執行職務。
中    華    民    國   100    年    11    月    17    日
              刑事第一庭  審判長法  官  涂裕洪
                                法  官  陳茂亭
                                法  官  許嘉仁
以上正本證明與原本無異。
如不服本判決應於收受送達後10日內向本院提出上訴書狀，並應
敘述具體理由；如未敘述上訴理由者，應於上訴期間屆滿後20日
內向本院補提理由書（均須按他造當事人之人數附繕本）「切勿
逕送上級法院」。
中    華    民    國   100    年    11    月    17    日
                                書記官  卓春成
附錄本案論罪科刑法條：
刑法第320 條第1 項中華民國刑法第321 條
（加重竊盜罪）
犯竊盜罪而有下列情形之一者，處6 月以上、5 年以下有期徒
刑，得併科新臺幣 10 萬元以下罰金：
一、侵入住宅或有人居住之建築物、船艦或隱匿其內而犯之者。
二、毀越門扇、牆垣或其他安全設備而犯之者。
三、攜帶兇器而犯之者。
四、結夥三人以上而犯之者。
五、乘火災、水災或其他災害之際而犯之者。
六、在車站、埠頭、航空站或其他供水、陸、空公眾運輸之舟、
    車、航空機內而犯之者。
前項之未遂犯罰之。